【裁判字號】    95,訴,681
【裁判日期】    950615
【裁判案由】    毒品危害防制條例
【裁判全文】
臺灣彰化地方法院刑事判決               95年度訴字第681號
公  訴  人  臺灣彰化地方法院檢察署檢察官
被      告  甲○○
                    （現於臺灣彰化看守所羈押中）
選任辯護人  楊振芳律師
上列被告因違反毒品危害防制條例案件，經檢察官提起公訴（95
年度偵字第1912號），本院判決如下：
    主  文
甲○○共同連續販賣第一級毒品，累犯，處有期徒刑拾年。扣案
之NOKIA行動電話壹支沒收。未扣案之販賣第一級毒品海洛因所
得新臺幣參萬元沒收，如全部或一部不能沒收時，以其財產抵償
之。
    事  實
一、甲○○（綽號「黑豬」）曾於民國（下同）82年間，因違反
    肅清煙毒條例等案件，經本院以81年度訴字第915號判決判
    處有期徒刑3年2月、6月，應執行有期徒刑3年4月，後上訴
    至臺灣高等法院臺中分院，並於82年5月19日，因駁回上訴
    而確定，後於84年2月22日縮短刑期假釋出監付保護管束，
    於保護管束期間，又因違反麻醉藥品管理條例等案件，分別
    由本院於86年4月7日以86年度訴字第156號判決判處有期徒
    刑2年2月確定；及於86年5月30日以86年度訴字第62號判決
    判處有期徒刑7月確定，前開二案嗣經本院定應執行有期徒
    刑2年7月確定，並撤銷前開假釋，再次入監執行所餘刑期2
    年1月17日，業於88年8月9日縮短刑期假釋出監付保護管束
    ；復於保護管束期間，因違反槍砲彈藥刀械管制條例案件，
    經本院於90年12月9日，以90年訴字1126號判決判處有期徒
    刑1年2月確定，復撤銷前開假釋，接續上開案件執行，甫於
    94年5月12日縮短刑期執行完畢。
二、詎甲○○明知海洛因為毒品危害防制條例第2條第2項第1款
    所列管之第一級毒品，不得非法持有、販賣，詎因自己染有
    施用毒品之惡習，為牟取抵癮所需之購毒費用，竟與真實姓
    名、年籍不詳、綽號「阿牛」、「阿亦」之二位成年男子及
    其餘姓名年籍不詳之成年男子，共同基於販賣第一級毒品海
    洛因以營利之概括犯意聯絡及行為分擔，先向不詳姓名、年
    籍之成年男子，販入第一級毒品海洛因後，以高於進價之價
    格，並利用甲○○所有之0000-000000、0000-000000、0000
    -000000號行動電話作為對外聯繫毒品交易事宜之聯絡工具
    ，而由「阿牛」、「阿亦」出面交付其等所販售之第一級毒
    品海洛因之方式，分別連續販售海洛因予丙○○及乙○○等
    人多次：
（一）自95年1月底起，迄同年2月20日止，由丙○○以其所有之
      0000-000000號行動電話撥打甲○○所有之0000-000000、
      0000-000000、0000-000000號行動電話，與甲○○或與甲○○有販賣第一級毒品海洛因犯意聯絡及行為分擔之姓名
      、年籍不詳之友人，聯絡購買第一級毒品海洛因事宜，俟
      雙方談妥購買毒品之種類、金額、數量，並約定交易時間
      後，再由丙○○前往交易地點即甲○○位於彰化縣員林鎮
      ○○街24號7樓之1及7樓之6居所或該址樓下，由甲○○或
      姓名、年籍不詳之成年男子出面，以一手交錢，一手交貨
      之方式，以每包新台幣（下同）2,000元價格，連續販賣
      第一級毒品海洛因予丙○○10次，共計得款2萬元（依罪
      疑惟輕原則，以最低之次數10次計算，共計得款20,000元
      ）。
（二）自95年2月初起，迄同年月20止，由乙○○委託其真實姓
      名、年籍不詳綽號「阿明」之友人，以乙○○所有之000
      0-000000號行動電話，撥打甲○○所有之0000-000000號
      行動電話，與甲○○聯絡購買第一級毒品海洛因事宜，俟
      雙方談妥購買毒品之種類、金額、數量，並約定交易時間
      後，再由乙○○及「阿明」共同前往交易地點即甲○○位
      於彰化縣員林鎮○○街24號7樓之1及7樓之6居所之樓下，
      由綽號「阿牛」、「阿亦」之真實姓名年籍不詳之成年男
      子出面，以一手交錢，一手交貨之方式，以每包2,000元
      之價格，連續販賣第一級毒品海洛因予乙○○約5次，共
      計得款10,000元（依罪疑惟輕原則，以最低之次數5次計
      算，共計得款10,000元）。
三、嗣於95年2月20日下午3時，在甲○○之上開居所，為警持本
    院核發之搜索票執行搜索時，當場查獲，並扣得海洛因2包
    （合計淨重2.95公克）、甲基安非他命1包（毛重約0.4公克
    ）、大麻1包（淨重4.44公克）、塑膠空袋1包、塑膠挑棒4
    支、行動電話6支及新台幣101,800元，始查悉上情。
    理  由
一、訊據被告甲○○固自承有拿第一級毒品海洛因予丙○○，惟
    矢口否認有何連續販賣海洛因予丙○○及乙○○之犯行，辯
    稱：伊固然有拿毒品予友人丙○○，但僅幫她向友人拿毒品
    ，並未賺取差價，而伊不認識乙○○，不可能會販賣毒品予
    乙○○云云。經查：
（一）販賣予丙○○部分—被告上開販賣第一級毒品海洛因予丙○○之犯行，業據證人丙○○迭於警詢、偵訊及本院審理
      時證稱：伊平時都是以伊所有之行動電話0000-000000號
      ，撥打至被告（綽號「黑豬」）所有之行動電話0000-000
      000、0000000000、0000000000號，由被告或姓名年籍不
      詳之被告友人接聽，嗣後伊再前往被告位於彰化縣員林鎮
      ○○街24號7樓之6或其樓下，由被告或其友人出面將第一
      級毒品海洛因交付給伊，伊每次購買2,000元，約交易10
      餘次等語屬實，衡諸證人丙○○為被告之友人，與被告並
      無任何夙怨，且觀之上開證詞，證人丙○○於警詢、偵訊
      及本院審理時對於其撥打之行動電話、交易之地點及方式
      等交易之重要事項均證述一致，足見其證詞之可信度甚高
      。
（二）販賣予乙○○部分—被告上開販賣第一級毒品海洛因予乙○○之犯行，亦據證人乙○○迭於警詢、偵訊時證稱：伊
      係以伊所有之0000-000000號行動電話，撥打至被告所有
      之0000-000000號行動電話，予綽號「黑豬」之被告聯絡
      購買海洛因事宜，迨談妥交易時間後，再前往被告位於彰
      化縣員林鎮○○街24號樓下，由綽號「阿牛」、「阿亦」
      之真實姓名年籍不詳之男子，將伊所購買之海洛因交付予
      伊等語，其於本院審理時則證稱：伊係由友人「阿明」以
      伊所有之0000-000000號行動電話，撥打至被告所有之000
      0-000000號行動電話，予綽號「黑豬」之被告聯絡購買海
      洛因事宜，迨談妥交易時間後，再前往被告位於彰化縣員
      林鎮○○街24號樓下，由綽號「阿牛」、「阿亦」之真實
      姓名年籍不詳之男子，稱其係「黑豬」委託，並將伊所購
      買之海洛因交付予伊等語。被告雖辯稱：伊不認識乙○○
      ，不可能將海洛因販賣予他云云，惟上開0000-000000號
      之行動電話，確係被告所有且使用，且被告之綽號為「黑
      豬」之情，業據被告迭於警詢、偵訊及本院審理時供承在
      卷，況證人乙○○所證稱其等交易海洛因之地點，亦在被
      告居所即彰化縣員林鎮○○街24號樓下，又證人乙○○證
      稱其雖未見過被告，然其委託綽號「阿明」之友人撥打被
      告所有之0000-000000號行動電話聯絡購買毒品時，其在
      現場，並聽到「阿明」在電話中稱呼對方為「黑豬」，而
      其與「阿明」共同前往彰化縣員林鎮○○街24號樓下時，
      「阿牛」、「阿亦」於交付毒品時均稱係受「黑豬」委託
      而交付毒品等語（見本院95年6月1日審理筆錄），綜合上
      開事證，既證人乙○○所撥打聯絡購買毒品之行動電話號
      碼，確係被告所使用，且交易地點均約定於被告居所之樓
      下，且聯絡購買毒品及交付毒品時，均提及交易之對象為
      綽號「黑豬」之被告，足見被告上開辯詞洵無足採，不足
      為被告有利之認定。
（三）此外，復有0000-000000號行動電話通聯紀錄在卷可稽，
      及扣案之行動電話1支（內使用0000-000000號SIM卡）可
      資佐證。
（四）再參之販賣海洛因係違法行為，非可公然為之，亦無公定
      價格，容易分裝並增減份量，而每次買賣之價量，可能隨
      時依雙方關係深淺、資力、需求量及對行情之認知、來源
      是否充裕、查緝是否嚴緊、購買者被查獲時供述購買對象
      之可能風險之評估等，而異其標準，非可一概而論，從而
      販賣之利得，除被告就販賣之價量俱臻明確供述外，委難
      察得實情，查本件被告因否認犯行，自無法由被告之供述
      中瞭解其原取得毒品之確實重量、純度及價格，亦無從精
      確算知其販售海洛因所獲利潤之數額，參以我國政府一再
      宣示反毒決心，施用、販賣毒品均屬違法行為，此為國人
      共識，且不論是前之肅清煙毒條例及現行毒品危害防制條
      例對販毒行為均設極重刑罰之明文，被告與丙○○僅係朋
      友關係，非屬至親，與乙○○甚或並不認識，衡情亦當無
      可能甘冒重典，多次按購入價格轉售而不求任何利得之理
      ，是被告確有營利之意圖，應堪認定。綜上所述，本件事
      證已臻明確，被告上開販賣毒品海洛因之犯行，已堪認定
      ，應予依法論科。
（五）又證人丙○○雖於警詢、偵訊及本院審理時均證稱曾撥打
      被告之電話向被告購買毒品10餘次，而證人乙○○亦迭於
      警詢、偵訊及本院審理時證稱曾向被告購買毒品5、6次，
      然依罪疑惟輕之原則，均以最有利於被告之次數計算，而
      認定被告曾販賣第一級毒品海洛因予丙○○共10次，予乙○○共5次，附此敘明。
二、按毒品危害防制條例第2條第2項第1款規定，海洛因係屬列
    管之第一級毒品，不得非法持有、施用、販賣。是核被告甲○○上開所為，係犯毒品危害防制條例第4條第1項之販賣第
    一級毒品罪。被告與綽號「阿牛」、「阿亦」及其餘姓名年
    籍不詳之成年男子，就上揭販賣第一級毒品之犯行，有犯意
    之聯絡及行為之分擔，為共同正犯。被告為供販賣而持有毒
    品海洛因之低度行為，均為販賣毒品之高度行為所吸收，不
    另論罪。又被告先後多次販賣第一級毒品海洛因之犯行，時
    間緊接，所犯又係犯罪構成要件相同之罪，顯係基於概括犯
    意反覆為之，應依連續犯之規定，論以一罪，並除死刑、無
    期徒刑之法定本刑部分依法不得加重外，罰金刑之法定本刑
    部分應予以加重。查被告曾於82年間，因違反肅清煙毒條例
    等案件，經本院以81年度訴字第915號判決判處有期徒刑3
    年2月、6月，應執行有期徒刑3年4月，後上訴至臺灣高等法
    院臺中分院，並於82年5月19日，因駁回上訴而確定，後於
    84年2月22日縮短刑期假釋出監付保護管束，於保護管束期
    間，又因違反麻醉藥品管理條例等案件，分別由本院於86年
    4月7日以86年度訴字第156號判決判處有期徒刑2年2月確定
    ；及於86年5月30日以86年度訴字第62號判決判處有期徒刑7
    月確定，前開二案嗣經本院定應執行有期徒刑2年7月確定，
    並撤銷前開假釋，再次入監執行所餘刑期2年1月17日，業於
    88年8月9日縮短刑期假釋出監付保護管束；復於保護管束期
    間，因違反槍砲彈藥刀械管制條例案件，經本院於90年12
    月9日，以90年訴字1126號判決判處有期徒刑1年2月確定，
    復撤銷前開假釋，接續上開案件執行，甫於94年5月12日縮
    短刑期執行完畢，有卷附之臺灣高等法院被告前案紀錄表可
    按，其受有期徒刑執行完畢，五年以內再犯本件有期徒刑以
    上之罪，為累犯，並除死刑、無期徒刑之法定本刑部分依法
    不得加重外，罰金刑之法定本刑部分，應依法遞加重其刑。
    再查本件因被告身染施用毒品之惡習，追究其原因無非肇因
    於被告本身無法戒絕毒品而起，又其僅販賣毒品二個月即為
    警查獲、所販賣之毒品數量又非甚鉅，相對於長期大量販賣
    毒品予不特定人之大毒梟，被告對社會治安及國民健康所造
    成之危害尚屬較輕，被告雖因一時貪念罹犯重典，然刑罰除
    制裁之功能外，更寓有教育、感化之目的，本件被告所犯販
    賣第一級毒品海洛因之情節部分，不免有情輕法重之情形，
    雖科處法定最低刑度仍有過重之虞，尚堪認其犯罪情狀有值
    憫恕之處，爰依刑法第59條之規定酌減其刑，並先加後減之
    。爰審酌毒品之危害至大，施用者不惟殘害自身，其因施用
    毒品而散盡家財連累家人，或為買毒鋌而走險者，更不可勝
    計，故毒品所造成之社會問題尤大於施用者本身所受之毒害
    ，被告本身亦為施用毒品者，當知之甚稔，竟仍為謀個人私
    利以解其毒癮，販賣毒品使之蔓延，危害他人及社會匪淺，
    暨考量其犯罪手段、販賣毒品海洛因之期間、次數、所得之
    利益及智識程度、生活狀況及犯後坦承一切犯行、態度良好
    等一切情狀，量處如主文所示之刑，以資懲戒。
三、沒收部分：
    按毒品危害防制條例第19條第1項規定：犯第4條之罪者，其
    供犯罪所用或因犯罪所得之財物，均沒收之，如全部或一部
    不能沒收時，追徵其價額或以其財產抵償之。但該條項並無
    如同條例第18條第1項所定「不問屬於犯人與否，沒收之」
    之明文，自屬相對沒收主義之立法。是其應沒收之物，應以
    屬被告所有者為限。又該規定所稱「追徵其價額」者，係指
    所沒收之物為金錢以外之其他財物而無法沒收時，應追徵其
    價額，使其繳納與原物相當之價額。如所得財物為金錢而無
    法沒收時，始應「以其財產抵償之」（最高法院95年度台上
    字第305號判決意旨參照）。
（一）本件被告供以販賣海洛因所用之NOKIA行動電話（使用SIM
      卡0000-000000號）1支，係被告所有，且係被告用以裝放
      0000-000000號晶片卡以聯絡販賣第一級毒品所用之工具
      ，應依毒品危害防制條例第19條第1項前段之規定諭知沒
      收，如全部或一部不能沒收時，應追徵其價額；而門號00
      00-000000、0000-000000、0000-000000號共3枚，雖亦係
      供被告販賣海洛因所用之物，然依國內電信公司定型化契
      約之約定，上開晶片卡之所有權仍屬電信公司所有，申請
      人僅因承租門號而取得使用權，該晶片卡尚非被告所有之
      物，且0000-000000及0000-000000號晶片並未扣案，自無
      從依毒品危害防制條例第19條第1項之規定予以宣告沒收
      之。
（二）又被告販賣第一級毒品之所得財物30,000元（未扣案，且
      均依罪疑惟輕原則，以最低之次數計算被告販賣所得之財
      物，10餘次以10次論，5、6次以5次論，10Ｘ2,000＋5Ｘ
      2,000＝30,000），應依毒品危害防制條例第19條第1項之
      規定宣告沒收，如全部或一部不能沒收時，應以其財產抵
      償之。
（三）至被告為警調查之過程中，經警方自其身上起獲扣案之行
      動電話5支（序號為6938CDDB、000000000000000、000000
      000000000、6954FF2、000000000000000號），其內裝放
      之門號為0000-000000、0000-000000、0000-000000號晶
      片卡或內無SIM卡，與本案無關等情，有彰化縣警察局扣
      押物品目錄表1份在卷可考，且查無積極證據足認上開扣
      案之行動電話5支，係屬被告供犯本案或因本案犯罪所得
      之物，爰不予宣告沒收。
（四）另扣案之新台幣101,800元係被告所有，惟查無證據證明
      係販賣毒品所得之財物，而扣案之海洛因2包（合計淨重
      2.95公克）、甲基安非他命1包（毛重約0.4公克）、大麻
      1包（淨重4.44公克）、塑膠空袋1包及塑膠挑棒4支，雖
      係被告所有，然為被告吸食所用，業據被告自承在卷，且
      經本院於被告施用毒品案件（即本院95年度訴字第626號
      刑事判決）中宣告沒收，與本件被告販賣毒品無關，爰均
      不另宣告沒收。
據上論斷，應依刑事訴訟法第299條第1項前段，毒品危害防制條
例第4條第1項、第19條第1項，刑法第11條前段、第28條，第56
條、第47條、第59條，判決如主文。
本案經檢察官林士富到庭執行職務
中    華    民    國    95    年    6     月    15    日
              刑事第二庭  審判長法  官  石馨文
                                法  官  李水源
                                法  官  黃齡玉
以上正本證明與原本無異。
如不服本判決，應於判決送達後10日內，向本院提出上訴狀（ 須
附繕本 ）。
中    華    民    國    95    年    6     月    15    日
                                書  記  官  施嘉玫
毒品危害防制條例第4條第1項
製造、運輸、販賣第一級毒品者，處死刑或無期徒刑；處無期徒
刑者，得併科新臺幣 1 千萬元以下罰金。


司法院資訊處製作；財團法人民間司法改革基金會備份。
